【裁判字號】    90,訴,307
【裁判日期】    900808
【裁判案由】    偽造文書等
【裁判全文】
臺灣板橋地方法院刑事判決                            九十年度訴字第三七號
    公  訴  人  臺灣板橋地方法院檢察署檢察官
    被      告  丙○○
    選任辯護人  成介之
右列被告因偽造文書等案件，經檢察官提起公訴（八十九年度偵緝字第一七五二號）
，本院判決如左：
    主  文
丙○○共同連續意圖供行使之用，而偽造有價證券，處有期徒刑參年陸月。
偽造之支票貳拾肆張（票據號碼為ＳＡ0000000至七八號，含其上偽造之乙○
○印文共貳拾肆枚）及發票日為民國八十七年六月四日，未載到期日，金額為新臺幣
伍拾參萬陸仟壹佰陸拾元之本票壹張（含其上偽造之「乙○○」簽名署押及印文各壹
枚，惟不含同紙共同發票人謝發雄之本票部分）、偽造「乙○○」國民身分證貳張、
偽造「乙○○」印章貳枚，如附表所示之「乙○○」印文、署押均沒收。
    事  實
一、丙○○前因曾在乙○○家中所開設之通訊行任職，對乙○○之身分及財務狀況知
    之甚詳，竟與自稱「蕭登超」之成年男子，基於相互間共同犯意之聯絡，先於民
    國八十六年十、十一月間（起訴書誤載為八十七年六月），由丙○○提供其照片
    二張，交由自稱蕭登超男子以不詳之方式偽造貼有丙○○照片之乙○○國民身份
    證二張（身分證號碼均為Ｚ000000000，其中一張載為八十六年五月六
    日補發，另一張則載為八十七年七月二十七日換發，起訴書誤載為變造身分證）
    及偽造「乙○○」之印章二枚後，即先後：
（一）於八十六年十二月二十三日，由該自稱蕭登超男子先交付該載有八十六年五月
      六日補發之偽造乙○○國民身分證一張及偽造之乙○○印章一枚，即由丙○○
      持該偽造身分證行使，冒用乙○○名義，至花蓮區中小企業銀行中和分行辦理
      活期儲蓄存款帳戶開戶手續（帳號為00000000000），並於印鑑卡
      、金融卡領用申請書、全行付款申請暨約定書上蓋用偽造乙○○印文及偽造乙
      ○○之簽名署押（詳細偽造署押、印文情形如附表編號一所載），而先後偽造
      上開私文書後，再持交該行職員行使致該行不察而准予申請開戶，足以生損害
      於乙○○及戶政機關對戶籍管理之正確性。
（二）為圖詐得貸款朋分花用，竟意圖為自己不法之所有，由該自稱蕭登超男子先交
      付該載有八十六年五月六日補發之偽造之乙○○國民身分證一張及偽造之乙○
      ○印章一枚，即由丙○○持該偽造身分證行使，冒用乙○○名義，先於八十七
      年六月六日至上海商業儲蓄銀行儲蓄部辦理支票存款帳戶開戶手續（帳號00
      000000000000號）並於印鑑卡、支票存款往來申請書暨約定書上
      蓋用偽造乙○○印文及偽造乙○○之簽名署押（詳細偽造署押、印文情形如附
      表編號二所載），而先後偽造上開私文書後，再持交該行職員行使致該行不察
      而准予申請開戶，足以生損害於乙○○及戶政機關對戶籍管理之正確性。再於
      同年月九日將其所有但登記其妻李朋玲名下之ＣＷ─六六五五號自用小客車先
      過戶予良京實業股份有限公司（下稱良京公司），並於八十九年六月十日取得
      不知情之謝發雄同意作保後，即至臺北市忠孝醫院地下室謝發雄工作地點，於
      附條件買賣契約書及動產擔保交易附條件買賣設定登記申請書上蓋用上開偽造
      乙○○印文及偽造乙○○之簽名署押（詳細偽造署押、印文情形如附表編號三
      所載），而先後偽造上開私文書；並意圖供行使之用，先後蓋用上開偽造之「
      乙○○」印章二十四枚而偽造簽發金額均為新臺幣（下同）二萬二千三百四十
      元，付款人為上海商業儲蓄銀行儲蓄部，票據號碼為ＳＡ0000000至七
      八號之支票二十四張及蓋用上開偽造之「乙○○」印章及偽造乙○○之簽名署
      押各一枚而偽造發票日為八十七年六月四日，金額為五十三萬六千一百六十元
      ，未載到期日之本票一張後，即將上開偽造私文書、支票、本票持以交付予良
      京公司之不詳姓名職員行使。並同時交予上開偽造之身分證及印章，委請利用
      該公司不知情之職員代為向臺北市監理處辦理上開ＣＷ─六六五五號自用小客
      車之過戶登記及向交通部公路局臺北區監理所辦理動產擔保交易之登記，而於
      汽（機）車過戶登記書上蓋用上開偽造乙○○印文及偽造乙○○之簽名署押各
      一枚而偽造汽（機）車過戶登記書，並分別持以向臺北市監理處、交通部公路
      局臺北區監理所行使，致使該處、所承辦之公務員不察，而依其申請，於所職
      掌之車籍登記公文書上登載上開不實之過戶予乙○○名義之過戶登記及動產擔
      保交易登記，並製發登載車主為乙○○名義之不實之行車執照，足以生損害於
      該處、所對車籍管理之正確性及乙○○。並致使良京公司因而陷於錯誤，而如
      數貸放交付上開本票金額予丙○○，丙○○領得後即與自稱蕭登超之男子平均
      朋分該詐得款項花用。嗣丙○○並冒用乙○○名義，將上開車輛持向臺北縣中
      和市某不詳名稱當舖典當，並持用上開偽造之身分證及由自稱蕭登超之男子所
      交付之另一顆偽造之「乙○○」印章，蓋用偽造乙○○印文及偽造乙○○之簽
      名署押而偽造「車主委託汽車買賣業代辦車輛過戶委託書」、汽（機）車過戶
      登記書（詳細偽造署押、印文情形如附表編號四所載），而先後偽造上開私文
      書後，並上開不實之行車執照，再持交行使而典當得十六萬餘元。惟嗣丙○○
      除如數按月墊付良京公司上開六期支票款外，其餘所偽造簽發之上開支票即陸
      續因而退票，經良京公司向保證人謝發雄催討，謝發雄於聯絡丙○○後，乃由
      謝發雄以保證人身分代為出售上開車輛，以處理系爭債務，而於八十八年二月
      八日代為簽立汽車買賣合約書，將該車出售於第三人即嘉宏汽車之周世芳，以
      清償上開積欠良京公司及不詳當舖之債務，並於八十八年二月九日取回上揭典
      當時丙○○所偽造之「車主委託汽車買賣業代辦車輛過戶委託書」、汽（機）
      車過戶登記書及不實之行車執照後，乃委請利用不知情之汶揚汽車商行負責人
      丁○○代為向交通部公路局臺北區監理所辦理上開ＣＷ─六六五五號自用小客
      車之過戶登記，而持以向交通部公路局臺北區監理所行使，致使該所承辦之公
      務員不察，而依其申請，於所職掌之車籍登記公文書上登載上開不實之由乙○
      ○名義過戶予周世芳之過戶登記，足以生損害於該所對車籍管理之正確性及乙
      ○○。
（三）於八十七年十一月四日，再經由自稱蕭登超男子之授意，意圖為自已不法之所
      有，由該蕭登超男子提供另一張記載八十七年七月二十七日換發之偽造身分證
      及以盜用真正之快茂有限公司統一發票專用章之方式偽造之快茂有限公司八十
      六年度乙○○各類所得扣繳暨免扣繳憑單等文件，由丙○○冒用乙○○名義，
      持向臺灣美國運通國際股份有限公司（下稱美國運通公司）行使申請美國運通
      信用卡，並於美國運通信用卡會員申請表上偽造乙○○之簽名署押一枚而偽造
      上開私文書後，再持交該公司行使致該公司不察陷於錯誤而核發三七六三─四
      三九七八二─一一○○一號信用卡予其使用，丙○○於詐得上開信用卡，即先
      後自八十七年十一月十八日起至同年月二十一日止，連續十次前往臺北市各地
      百貨公司持用該信用卡消費，並在信用卡簽帳單上偽造乙○○之簽名署押十枚
      （詳細各筆消費時間、地點、金額明細詳如附件「美國運通卡月結單」），而
      偽造乙○○名義之消費簽帳單後持交各該店員行使而詐得消費物品，金額共達
      六萬五千六百二十八元日（上開附件金額應扣除信用卡年費一千二百元），足
      生損害於乙○○。
（四）丙○○復為圖以乙○○所有房地詐得貸款朋分花用，竟意圖為自己不法之所有
      ，由該自稱蕭登超男子先交付上開載有八十七年七月二十七日換發之偽造之乙
      ○○國民身分證一張及偽造之乙○○印章一枚，即由丙○○持該偽造身分證行
      使，冒用乙○○名義，先於八十七年十月二十六日，向臺灣省臺北縣中和市第
      一戶政事務所申請辦理乙○○名義之印鑑證明，並於印鑑證明上蓋用偽造之乙
      ○○之印文一枚，致使該所承辦之公務員不察，而依其申請據以登載核發其職
      掌上之該所戶印證字第二二四九四號印鑑證明公文書一份後，嗣即蓋用偽造乙
      ○○印文及簽名署押而偽造書狀滅失切結書一紙、土地登記申請書一紙（詳細
      偽造印文、署押情形如附表編號五所示）之私文書，進而於八十七年十月二十
      八日持用上開偽造之身分證、不實之印鑑證明、偽造之書狀滅失切結書、土地
      登記申請書等文件，向臺北縣中和地政事務所行使，誆稱乙○○所有坐落臺北
      縣中和市○○段瓦瑤小段七八之八地號土地及其上一三三六號建物之所有權狀
      已於八十七年九月二十日滅失而申請補發，致使該所承辦之公務員不察，而依
      其申請據以在其職掌上之該所土地登記簿公文書上登載上開不實之書狀補發登
      記，並於八十七年十一月三十日據以製作補發上開不動產之所有權狀，足以生
      損害於戶政、地政機關對戶籍、地籍管理之正確性及乙○○。惟其間因自稱蕭
      登超之男子，先行傳真上開不動產資料至泛亞商業銀行城東分行，欲行冒用乙
      ○○名義辦理貸款，因該行職員黃秋誌於八十七年十一月三十日上午順道前往
      該處房屋地址先行勘查房屋現況時，適遇真正之乙○○，而發覺遭冒用，丙○
      ○始未前往領取上開補發權狀及辦理聲請貸款手續而未得逞。
二、案經乙○○訴由臺北縣警察局中和分局報請臺灣板橋地方法院檢察署檢察官偵查
    起訴。
    理  由
一、訊據被告丙○○對上揭事實已自白不諱，核與告訴人乙○○於偵、審中及證人趙
    玉坤（按即快茂有限公司前負責人甲○○之夫）、黃秋誌於審理中、證人謝發雄
    於偵查中指訴情節相符，並有被告行使之二張不同之偽造乙○○身分證影本、不
    同之偽造乙○○印文各二紙可憑，復有花蓮區中小企業銀行中和分行、上海商業
    儲蓄銀行儲蓄部、美國運通公司函覆之偽造乙○○名義開戶、申請及往來明細資
    料，交通部公路局臺北區監理所、臺北市監理處函覆之ＣＷ─六六五五號車籍過
    戶登記申請資料，臺北縣中和地政事務所函覆之土地權狀補發登記申請資料，良
    京公司提出之偽造附條件買賣契約書、動產擔保交易附條件買賣設定登記申請書
    、支票、本票影本等為證，是事證明確，被告犯行堪以認定。
二、核被告先後行使偽造乙○○之身分證，冒用偽造乙○○名義之開戶申請書或約定
    書，或持以偽造之快茂有限公司扣繳憑單，分別向花蓮區中小企業銀行中和分行
    、上海商業儲蓄銀行儲蓄部、美國運通公司行使，申請開立帳戶或申請信用卡使
    用，並以詐得之信用卡消費，偽造行使乙○○之簽帳單以詐取商品；復以偽造過
    戶登記書、偽造附條件買賣契約書、動產擔保交易附條件買賣設定登記申請書，
    偽造之支票、本票向良京公司詐得貸款，並使監理機關承辦公務員於其職掌上登
    載不實之過戶及動產擔保交易登記及製發登載不實之行車執照後，復將上揭車輛
    典當並行使偽造過戶委託書、過戶登記書、不實之行車執照，於流當後再使監理
    機關承辦公務員於其職掌上登載不實之過戶登記；復使戶政機關承辦公務員登載
    核發不實之印鑑證明，並偽造書狀滅失切結書、土地登記申請書等後持以行使向
    地政機關申請權狀滅失補發，而使地政機關承辦公務員登載不實之書狀補發登記
    ，並補製權狀（尚未領取），向泛亞商業銀行城東分行詐取貸款而未得逞，足生
    損害於監理、戶政、地政機關對車、戶、地籍管理正確性及乙○○之行為，分別
    係犯刑法第二百零一條第一項之意圖供行使之用，而偽造有價證券罪，第二百十
    六條、第二百十條、第二百十二條、第二百十四條之行使偽造私文書，足以生損
    害於他人罪；行使偽造國民身分證足以生損害於公眾及他人罪；行使明知為不實
    之事項，而使公務員登載於職務上所掌之公文書，足以生損害於公眾及他人罪；
    刑法第三百三十九條第一項之意圖為自己不法之所有，以詐術使人將本人之物交
    付罪，及該條第三項、第一項之詐欺取財未遂罪。其與自稱「蕭登超」之成年男
    子間有犯意之聯絡及行為之分擔，均為共同正犯。而其利用不知情之良京公司職
    員及汶揚汽車商行之丁○○行使偽造文書辦理不實之過戶登記，為間接正犯。其
    先後多次偽造有價證券，行使使公務員登載不實之公文書，行使偽造私文書、行
    使偽造國民身分證及詐欺取財既、未遂之行為，均時間緊接，犯意構成要件相同
    ，顯係基於概括犯意而為之，均應論以連續犯一罪，並依法加重其刑。其一行為
    同時行使偽造私文書、偽造國民身分證或同時行使偽造之有價證券、偽造私文書
    、偽造國民身分證或同時行使偽造國民身份證、偽造私文書、使公務員登載不實
    之公文書，均係一行為而觸犯數罪名，為想像競合犯；其所犯上開罪名，有方法
    、結果之牽連關係，為牽連犯，應從一較重之偽造有價證券罪處斷。被告偽造印
    章及偽造署押之行為，均分別為偽造私文書、偽造有價證券之一部階段行為；另
    其偽造私文書及使公務員登載不實之公文書後復持以行使，其偽造及使公務員登
    載不實之低度行為，應為各該行使之高度行為所吸收；而其行使偽造有價證券之
    低度行為應為偽造之高度行為所吸收，均不另論罪。公訴人雖未就被告所犯刑法
    第二百十六條、第二百十四條之行使使公務員登載不實之公文書罪及第二百零一
    條第一項之偽造有價證券罪起訴，惟上開未起訴部分則與已起訴部分有牽連犯之
    裁判上一罪關係，應為起訴效力所及，本院自應併予審理，而其起訴應適用之法
    條既有未洽，自應由本院予以變更。至公訴意旨以本件被告使良京公司陷於錯誤
    而交付上開ＣＷ─六六五五號自用小客車部分，係涉有詐欺罪嫌云云，惟查上開
    車輛本係被告所有而登記被告之妻李朋玲名義，為供辦理汽車貸款，始先將之過
    戶予良京公司後再過戶予乙○○名義，已據被告所供稱在卷，並經本院調取上開
    汽（機）車過戶登記書核閱屬實，是被告所詐得乃係良京公司之貸款，而非上開
    汽車，公訴意旨自有誤會，惟公訴人既認此部分與起訴有罪部分有牽連犯之裁判
    上一罪關係，爰不另為無罪之諭知。茲審酌被告之素行，犯罪之動機、目的、手
    段、所生危害及犯後坦白承認，態度尚稱良好等一切情狀，量處如主文所示之刑
    示懲。
三、本件偽造之金額各為二萬二千三百四十元之支票二十四張（票據號碼為ＳＡ00
    00000至七八號，含其上偽造之乙○○印文二十四枚）及發票日八十七年六
    月四日，未載到期日，金額為五十三萬六千一百六十元之本票一張（含其上偽造
    之「乙○○」簽名署押及印文各一枚）係偽造之有價證券（惟不含同紙共同發票
    人謝發雄之本票部分），雖未扣案，而由被害人良京公司持有中或部分已兌現由
    銀行業者收回，惟不問屬於犯人與否，應依刑法第二百零五條規定沒收之。另偽
    造之「乙○○」國民身份證及印章各二枚雖未扣案，但無積極證據證明業已滅失
    ，係被告所有供犯罪所用之物，仍應依法宣告沒收。及如附表所示偽造之「乙○
    ○」之署押及印文，不問屬於犯人與否，均應依刑法第二百十九條規定沒收。
據上論斷，應依刑事訴訟法第二百九十九條第一項前段、第三百條，刑法第二十八條
、第五十六條、第二百零一條第一項、第二百零五條、第二百十六條、第二百十條、
第二百十二條、第二百十四條、第二百十九條、第三百三十九條第一項、第五十五條
、第三十八條第一項第二款，罰金罰鍰提高標準條例一條前段，判決如主文。
本案經檢察官李吉祥到庭執行職務。
中      華      民      國      九十      年      八      月      八    日
                                  臺灣板橋地方法院刑事第六庭
                                          法  官  朱   耀   平
右正本證明與原本無異。
如不服本判決，應於判決送達後十日內，向本院提出上訴狀。
                                          書記官  黃   炎   煌
中      華      民      國      九十      年      八      月      八    日
附表：
┌──┬──────────┬──────┬────┬─────────┐
│編號│偽造署押、印文之處所│種       類 │數    量│備              註│
├──┼──────────┼──────┼────┼─────────┤
│一  │印鑑卡              │「乙○○」之│印文一枚│                  │
│    │                    │印文        │        │                  │
│    ├──────────┼──────┼────┼─────────┤
│    │金融卡領用申請書    │「乙○○」之│印文及署│                  │
│    │                    │印文及簽名署│押各一枚│                  │
│    │                    │押          │        │                  │
│    ├──────────┼──────┼────┼─────────┤
│    │全行付款申請暨約定書│「乙○○」之│印文及署│                  │
│    │                    │印文及簽名署│押各一枚│                  │
│    │                    │押          │        │                  │
│    │                    │            │        │                  │
│    │                    │            │        │                  │
├──┼──────────┼──────┼────┼─────────┤
│二  │印鑑卡              │「乙○○」之│印文三枚│                  │
│    │                    │印文及簽名署│、署押一│                  │
│    │                    │押          │枚      │                  │
│    ├──────────┼──────┼────┼─────────┤
│    │支票存款往來申請暨約│「乙○○」之│印文七枚│                  │
│    │定書                │印文及簽名署│、署押二│                  │
│    │                    │押          │枚      │                  │
│    │                    │            │        │                  │
├──┼──────────┼──────┼────┼─────────┤
│三  │附條件買賣契約書    │「乙○○」之│印文三枚│                  │
│    │                    │印文及簽名署│、署押二│                  │
│    │                    │押          │枚      │                  │
│    ├──────────┼──────┼────┼─────────┤
│    │動產擔保交易附條件買│「乙○○」之│印文三枚│                  │
│    │賣設定登記申請書    │印文及簽名署│、署押一│                  │
│    │                    │押          │枚      │                  │
│    │                    │            │        │                  │
├──┼──────────┼──────┼────┼─────────┤
│四  │車主委託汽車買賣業代│「乙○○」之│印文二枚│                  │
│    │辦車輛過戶委託書    │印文及簽名署│、署押一│                  │
│  │                    │押          │枚      │                  │
│    ├──────────┼──────┼────┼─────────┤
│    │汽（機）車過戶申請登│「乙○○」之│印文及署│                  │
│    │記書                │印文及簽名署│押各一枚│                  │
│    │                    │押          │枚      │                  │
├──┼──────────┼──────┼────┼─────────┤
│五  │土地登記申請書      │「乙○○」之│印文四枚│                  │
│    │（含登記清冊、及身分│印文及簽名署│、署押一│                  │
│    │證影本一紙）        │押          │枚      │                  │
│    ├──────────┼──────┼────┼─────────┤
│    │書狀滅失切結書      │「乙○○」之│印文及署│                  │
│    │                    │印文及簽名署│押各一枚│                  │
│    │                    │押          │        │                  │
│    │                    │  │        │                  │
├──┼──────────┼──────┼────┼─────────┤
│六  │汽（機）車過戶申請登│「乙○○」之│印文及署│                  │
│    │記書（臺北市監理處）│印文及簽名署│押各一枚│                  │
│    │                    │押          │        │                  │
├──┼──────────┼──────┼────┼─────────┤
│七  │美國運通信用卡會員申│「乙○○」之│署押一枚│                  │
│    │請表                │簽名署押    │        │                  │
├──┼──────────┼──────┼────┼─────────┤
│八  │臺灣省臺北縣中和市第│「乙○○」之│印文一枚│                  │
│    │一戶政事務所印鑑證明│印文        │        │                  │
├──┼──────────┼──────┼────┼─────────┤
│九  │美國運通信用卡簽帳單│「乙○○」之│署押十枚│                  │
│    │十紙                │簽名署押    │        │                  │
│    │                    │            │        │                  │
└──┴──────────┴──────┴────┴─────────┘
附錄本案論罪科刑法條全文：
刑法第二百零一條
意圖供行使之用，而偽造、變造公債票，公司股票或其他有價證券者，處三年以上十
年以下有期徒刑，得併三千元以下罰金。
行使偽造、變造之公債票、公司股票或其他有價證券或意圖供行使之用收集或交付於
人者，處一年以上七年以下有期徒刑，得併科三千元以下罰金。
刑法第二百零五條
偽造、變造之有價證券、郵票或印花稅票及前條之器械、原料，不問屬於犯人與否，
沒收之。
刑法第二百十六條
行使第二百十條至第二百十五條之文書者，依偽造、變造文書或登載不實事項或使登
載不實事項之規定處斷。
刑法第二百十條
偽造、變造私文書，足以生損害於公眾或他人者，處五年以下有期徒刑。
刑法第二百十二條
偽造、變造護照、旅券、免許證、特許證及關於品行、能力、服務或其他相類之證書
、介紹書，足以生損害於公眾或他人者，處一年以下有期徒刑，拘役或三百元以下罰
金。
刑法第二百十九條
偽造之印章、印文或署押，不問屬於犯人與否，沒收之。
刑法第二百十四條
明知為不實之事項，而使公務員登載於職務上所掌之公文書，足以生損害於公眾或他
人者，處三年以下有期徒刑、拘役或五百元以下罰金。
刑法第三百三十九條
意圖為自己或第三人不法之所有，以詐術使人將本人或第三人之物交付者，處五年以
下有期徒刑、拘役或科或併科一千元以下罰金。
以前項方法得財產上不法之利益或使第三人得之者亦同。
前二項之未遂犯罰之。


司法院資訊處製作；財團法人民間司法改革基金會備份。
